【裁判字號】    92,簡上,155
【裁判日期】    920520
【裁判案由】    給付會款
【裁判全文】
臺灣臺北地方法院民事判決  九十二年度簡上字第一五五號
    上  訴  人  乙○○
    被 上 訴人  甲○○
右當事人間請求給付會款事件，上訴人對於中華民國九十二年一月三十日本院台北簡
易庭九十一年度北簡字第二０二０七號第一審判決提起上訴，本院判決如左：
    主      文
上訴駁回。
第二審訴訟費用由上訴人負擔。
    事      實
甲、上訴人方面：
  一聲明：
    (一)原判決廢棄。
    (二)駁回被上訴人在第一審之訴。
  二陳述：除與原判決記載相同者，茲予引用外，補稱：
    (一)兩造在台電公司不同單位服務，被上訴人於民國九十年七月間透過訴外人周瓊
      珠邀上訴人參加其任會首之互助會，上訴人每將會款交周瓊珠轉交，惟上訴人
      並未於九十年十月七日第四會參加投標或委託周瓊珠投標，亦未通知被上訴人
      欲投標，被上訴人稱上訴人委託周瓊珠投標應於事前查證，且於得標後應再行
      通知，被上訴人均未盡其會首之義務，顯有隱暪卸責之情。
    (二)又被上訴人從未向上訴人要過存摺，上訴人亦未交付存摺予被上訴人，被上訴
      人稱於九十年十月八日、九日持上訴人存摺以現金存入上訴人之薪資帳戶，上
      訴人不解此事何來？上訴人之存摺放周瓊珠處，是因她向上訴人借錢，上訴人
      要值班就把存摺交給她，她後來沒有還給上訴人。
    (三)上訴人參加其會原出於義助，實無於第四會即標會之需要，周瓊珠已承諾與被
      上訴人協調負責系爭會款事，並稱被上訴人同意由其負責。
  三證據：除援用第一審所提證據外，補提存證信函、會員查帳記錄表、周瓊珠女士
    債權人協調會通知、債權人協調會紀錄為證。
乙、被上訴人方面：
  一聲明：如主文第一項所示。
  二陳述：除與原判決記載相同者，茲予引用外，補稱：
    (一)上訴人於九十一年七月五日參加被上訴人為會首之互助會，因上訴人係台電公
      司值班人員，且時間為三班輪制，工作時間日夜不定，故平日有關會款繳納等
      事務均交由同事周瓊珠代為處理。周瓊珠於九十年十月七日稱上訴人委託投標
      ，以新台幣（下同）一千六百元之利息得標，所得會款計四十六萬四千八百元
      ，被上訴人因聯繫上訴人不著，為謹慎計，乃洽請周瓊珠代為聯繫上訴人，並
      持上訴人在台灣中小企銀萬華分行之「台電公司台北市區營業處職工儲金」存
      摺，由被上訴人直接將上訴人得標會款四十六萬四千八百元存入其帳戶。
    (二)上訴人平日有關繳納會款等事務既交由周瓊珠代為處理，周瓊珠又能取得上訴
      人之銀行存摺，顯見上訴人係委由周瓊珠全權處理與被上訴人互助會事宜。被
      上訴人已將上訴人標得會款存入上訴人帳戶，上訴人收到後並無異議，顯已承
      認周瓊珠代為投標之行為，縱上訴人未予承認，亦應負表見代理之責。
  三證據：除援用第一審所提證據外，補提存款憑條為證。
    理      由
一本件被上訴人起訴主張：上訴人參加伊所召集之互助會，會員連會首二十六人，約
  定自九十年七月五日起至九十二年八月六日止，每月每會會款二萬元，上訴人於九
  十年十月七日（即第四會）得標，取得全部會款，詎料上訴人竟稱向來代其處理互
  助會相關事宜之周瓊珠冒標云云，自九十一年九月六日起至九十二年八月六日（即
  第十五會至第二十六會）之會款均拒不繳納，共計積欠二十四萬元，幾經催告均未
  獲置理等情，爰依給付會款請求權訴請上訴人如數給付並加計自九十一年九月二十
  八日起算之法定遲延利息。
二上訴人則以：被上訴人於九十年七月間透過周瓊珠邀伊參加其任會首之互助會，伊
  每將會款交周瓊珠轉交，惟並未於九十年十月七日參加投標或委託周瓊珠投標，亦
  未通知被上訴人欲投標，被上訴人未於事前查證，且於得標後未再行通知，顯未盡
  其會首之義務。又伊從未交付存摺予被上訴人，被上訴人稱持上訴人存摺將會款存
  入伊之帳戶，伊不解此事何來。再周瓊珠已承諾與被上訴人協調負責系爭會款事，
  並稱已取得被上訴人同意由其負責之承諾等語，資為抗辯。
三被上訴人主張之事實，業據其提出所述相符之會單、存證信函、轉帳傳票為證，上
  訴人就曾參加被上訴人所召集之互助會乙節並不爭執，惟辯稱並未於九十年十月七
  日參加投標或委託周瓊珠投標云云。是本件之爭點即在九十年十月七日由周瓊珠出
  面以上訴人名義投標之行為，上訴人應否負擔授權人責任？按由自己之行為表示以
  代理權授與他人，或知他人表示為其代理人而不為反對之表示者，對於第三人應負
  授權人之責任，民法第一百六十九條前段定有明文。經查，本件上訴人自承係經由
  周瓊珠參加系爭互助會，且均將會款交周瓊珠轉交被上訴人（見本院卷第七頁），
  參以周瓊珠代上訴人標得第四會後，乃持上訴人之存摺交予被上訴人將會款存入上
  訴人之帳戶，有被上訴人提出之存款憑條足憑，上訴人復不否認曾將其存摺交予周
  瓊珠（見本院卷第三三頁），足認上訴人有以自己之行為表示授權周瓊珠代為處理
  其參加系爭互助會之事宜，依上開法條規定，自應負授權人之責任。又被上訴人於
  上訴人得標後，並非直接將會款交予周瓊珠，而係將會款存入上訴人之帳戶，亦難
  謂其未善盡會首之義務。至上訴人所辯因周瓊珠向其借錢而交付存摺及周瓊珠已承
  諾與被上訴人協調負責系爭會款事，為其與周瓊珠間之債權債務關係，不得以之對
  抗上訴人，尚無足採。
四從而，被上訴人本於合會之法律關係請求上訴人給付會款二十四萬元自支付命令送
  達翌日即九十一年九月二十八日起算之法定遲延利息，洵屬有據，應予准許。原審
  判命上訴人如數給付，於法並無不合。上訴意旨指摘原判決不當，求予廢棄改判，
  為無理由，應予駁回其上訴。
據上論結，本件上訴為無理由，依民事訴訟法第四百三十六條之一第三項、第四百四
十九條第一項、第七十八條，判決如主文。
中      華      民      國    九十二    年      五      月      二十    日
                                        民事第四庭審判長法      官  林勤綱
                                                        法      官  陳正昇
                                                        法      官  劉又菁
右為正本係照原本作成
本判決不得上訴
中      華      民      國    九十二    年      五      月      二十三  日
                                                        法院書記官  黃瓊滿


司法院資訊處製作；財團法人民間司法改革基金會備份。
